【裁判字號】    97,易,5022
【裁判日期】    980527
【裁判案由】    詐欺
【裁判全文】
臺灣臺中地方法院刑事判決              97年度易字第5022號
聲  請  人  臺灣臺中地方法院檢察署檢察官
被      告  戊○○
上列被告因詐欺案件，經檢察官聲請以簡易判決處刑（97年度偵
字第23126號），本院臺中簡易庭認不宜逕以簡易判決處刑，改
由本院刑事庭適用通常程序審判後，判決如下：
    主    文
戊○○無罪。
    理    由
一、聲請簡易判決處刑意旨：被告戊○○前於民國94年9月16日
    ，向臺灣大哥大股份有限公司（下稱臺灣大哥大公司）「中
    壢中山東II」特約服務中心申請0000000000號行動電話預付
    卡門號使用。詎其能預見他人購買行動電話門號者，欲利用
    此等門號作為實施犯罪之工具，使偵辦刑事案件之司法警察
    無從查知其真正身分，竟仍基於幫助詐欺之犯意，於不詳時
    、地，將上開預付卡門號，以不詳代價，提供予姓名年籍不
    詳之詐欺集團成員。嗣於96年7月20日，有丁○○在臺中市
    ○區○○街53巷9號住處，以電腦連結至網際網路，進入MAT
    CH交友網站，結識暱稱為「心靈之窗」、署名「陳琴露」之
    人，並留上開預付卡門號以供聯繫，經對方以MSN帳號（yyu
    ui i@:hotmail.com）聊天後，對方即向丁○○佯稱胞兄積
    欠銀行新臺幣（下同）100餘萬元，銀行將債務委由地下錢
    莊催討，詢問丁○○要否至職棒簽賭網站（http://www.adt
    8899.com）下注，並告以友人「張文忠」能修改投注網站之
    內容變更下注，可在半個月內贏得700餘萬元，其後由網站
    負責人「阿海」表示如果結帳不玩了，要繳交中獎稅金15%
    ，並要求匯款，致丁○○陷於錯誤，分別於96年7月20日，
    轉帳3萬元及匯款12萬元；於同年月27日，匯款6萬7千元；
    於同年8月3日，轉帳3萬5千元及15萬元；於同年8月7日，轉
    帳7萬元，合計47萬2千元至案外人廖文慶申辦之臺灣新光商
    業銀行三峽分行帳號0000000000000號帳戶；復於同年8月14
    日，轉帳2萬元至案外人鄧凱文申辦之臺灣新光商業銀行八
    德簡易型分行帳號0000000000000號帳戶內（案外人廖文慶
    、鄧凱文等人涉嫌幫助詐欺取財部分，另由檢察官以96年度
    偵字第29145號聲請簡易判決處刑），均旋遭提領一空。嗣
    丁○○發覺有異，經報警而循線查悉上情。
二、起訴法條：
    刑法第30條第1項前段、第339條第1項之幫助詐欺取財罪。
三、證據能力之說明：
    按被告以外之人於審判外之言詞或書面陳述，除法律有規定
    者外，不得作為證據；又被告以外之人於審判外之陳述，雖
    不符前4條之規定，而經當事人於審判程序同意作為證據，
    法院審酌該言詞陳述或書面陳述作成時之情況，認為適當者
    ，亦得為證據。當事人、代理人或辯護人於法院調查證據時
    ，知有第159條第1項不得為證據之情形，而未於言詞辯論終
    結前聲明異議者，視為有前項之同意，刑事訴訟法第159條
    第1項、第159條之5分別定有明文。查被告戊○○對於本院
    下列所引用之其他各項證據之證據能力，於言詞辯論終結前
    ，均無何異議，本院審酌該等證據作成時之情況，並無不法
    取證情事，作為證據，應無不當，依前開說明，該等人證、
    書證，均有其證據能力，自均得為證據。
四、公訴證據：
(一)被告於偵查中之供述：證明上開0000000000號行動電話申請
    書上「戊○○」之簽名，確係被告本人所親簽，且該申請書
    上之相關基本資料均無誤。
(二)證人即被害人丁○○於偵查中之證述：證明被告所申辦之上
    開預付卡門號，確淪為詐欺集團成員對外詐騙之聯繫門號，
    而證人丁○○亦因此受騙匯款至對方指定之前開特定人頭帳
    戶內。
(三)並有0000000000號預付卡門號申請書、臺灣新光商業銀行三
    峽分行帳號0000000000000號帳戶、八德簡易型分行帳號000
    0000000000號帳戶之客戶資料查詢-基本資料、存摺存款業
    務往來約定書、金融卡啟用/解鎖申請單、存款帳戶存提交
    易明細查詢明細表及告訴人提出之郵政跨行匯款申請書、華
    南商業銀行匯款回條聯、中華郵政公司自動櫃員機儲戶交易
    明細表、存摺影本等件附卷可稽。
五、被告之辯解：
    被告辯稱：當時係其姪女即證人丙○○欠繳通信費，無法申
    辦行動電話，所以拜託其申辦行動電話門號給證人丙○○使
    用，當時其只有申請1個0000000000號月租型的門號，不知
    道有同時申請上開0000000000號預付卡門號，且當天辦妥後
    ，通信行承辦人就將手機及門號直接交給證人丙○○使用，
    其從沒有使用過，更無從將0000000000號門號提供予姓名年
    籍不詳之詐欺集團成員使用，其是冤枉的等語。
六、本院之判斷：
(一)按事實之認定，應憑證據，如未能發現相當證據，或證據不
    足以證明，自不能以推測或擬制之方法，為裁判基礎；且認
    定不利於被告之事實須依積極證據，苟積極證據不足為不利
    於被告事實之認定時，即應為有利於被告之認定；另認定犯
    罪事實所憑之證據，雖不以直接證據為限，間接證據亦包括
    在內，然而無論直接證據或間接證據，其為訴訟上之證明，
    須於通常一般之人均不致有所懷疑，而得確信其為真實之程
    度者，始得據為有罪之認定，倘其證明尚未達到此一程度，
    而有合理之懷疑存在，無從使事實審法院得為有罪之確信時
    ，即應由法院為諭知被告無罪之判決（最高法院40年台上字
    第86號、30年上字第816號、76年台上字第4986號分別著有
    判例可資參照）。
(二)查被告於本院訊問時坦承上開0000000000號預付卡申請書申
    請人簽章欄係其親自簽名，且被害人丁○○於上開時、地，
    經詐騙集團成員以該預付卡門號聯繫施以詐術，因而陷於錯
    誤後，先後為前開匯款行為等情，亦經被害人丁○○於警詢
    中指述綦詳，固堪認詐騙集團成員確有利用0000000000號預
    付卡供為詐欺取財之用。
(三)惟上開0000000000號預付卡自94年9月16日申請開通後，至
    遭詐騙集團成員於96年7月20日利用作為向被害人丁○○詐
    欺取財之聯繫工具時止，已相隔長達近2年期間，則被告是
    否成立詐欺取財之幫助犯，應取決於該預付卡門號自申請後
    ，是否均由被告實際占有，被告是否得以將上開預付卡門號
    提供予姓名年籍不詳之詐欺集團成員使用而定。經查：
  1.證人即臺灣大哥大公司中壢中山東II特約服務中心店長乙○○於本院審理時已結證稱：「（檢察官問：請求提示行動電
    話服務申請書及預付卡申請書，從申請書上來看是否當天交
    付手機？）答：只有0961那支才有搭配NOKIA手機，預付卡
    沒有搭配手機。．．．（審判長問：預付卡申請書右下方備
    註ＡＱ：0000000000號，目的何在？）答：代表先申請0961
    先出來，才有0952門號，印象中公司之前有一個促銷方案，
    是申請月租型門號，可以贈送一個預付卡門號，本件申請書
    應該就是贈送的方案，所以才有備註月租型門號。」等語。
    且臺灣大哥大公司於94年9月16日期間確有舉辦新申裝用戶
    可免費加贈fun心99預付卡促銷包1門，被告經確認為申辦此
    促銷方案，本院檢附之申請書為此方案贈送預付卡門號等情
    ，亦有該公司2009年4月15日法大字098045709號書函1份附
    卷可憑。足見被告申請0000000000號月租型門號時，依該促
    銷方案，0000000000號即為應同時附贈之預付卡門號無誤。
  2.證人丙○○於本院審理時復結證稱：「（審判長問：94年9
    月16日你有無請被告申請臺灣大哥大的手機門號給妳使用？
    ）答：有的。（審判長問：電話號碼幾號？）答：00000000
    00號。．．．（審判長問：除了0000000000門號之外，申請
    時，臺灣大哥大是否有贈送另一個0000000000號預付卡門號
    ？）答：沒有。（審判長問：去申請當天有無陪著被告一起
    去？）答：有的。．．．（審判長問：當天你拿到那些東西
    ？）答：手機及配件，及1張門號卡。那張門號卡是0000000
    000號。．．．（審判長問：承辦人有無說有再另外贈送1個
    預付卡門號？）答：沒有。（審判長問：當時是由被告親自
    在申請的文件上簽名嗎？）答：是的。（審判長問：被告要
    簽名之前，有無詳閱看她所簽名的文件內容？）答：我阿姨
    （指被告）看不懂字。（審判長問：被告簽名之前，妳是否
    詳閱被告簽名的文件內容？）答：沒有，那時候我攜帶小朋
    友在身上，小朋友在鬧，所以我就沒有去看文件內容。（審
    判長問：當天辦好之後，承辦人是把手機配件及門號卡直接
    交給被告，由被告轉交給妳，還是直接交給妳？）答：是我
    帶回家的，因為是我請被告幫我辦理的。我拿到卡片之後就
    帶回家，放入手機內使用。（審判長問：拿回去之後，被告
    有無使用0000000000號的門號？）答：沒有。都是我在使用
    。」等語，是上開預付卡門號申請書雖係被告親自簽名，惟
    被告既不識字，復係為證人丙○○申辦門號、手機使用，衡
    情其無法充分了解簽署文件之內容，尚符常情。又依證人丙○○之證述，當天並未受交付0000000000號預付卡門號，且
    被告申辦門號、手機後，均由承辦人員直接交給在場之證人
    丙○○帶回使用，縱承辦人員確有同時交付該預付卡門號，
    亦非交由被告實際占有，被告既對該預付卡門號始終欠缺事
    實上之管領支配關係，被告應無從將之提供予詐騙集團成員
    使用甚明，尚難遽以幫助詐欺取財罪相繩。
  3.綜上所述，被告上開所辯，應堪採信。本件公訴人所舉前開
    證據，仍無法說服本院對被告形成幫助詐欺取財有罪之心證
    ，此外，復查無其他證據足資證明被告有公訴人所指之幫助
    詐欺取財之犯行，不能證明被告犯罪，依法應諭知無罪之判
    決。
七、適用法律：
    刑事訴訟法第452條、第301條第1項前段。
本案經檢察官甲○○到庭執行職務。
中    華    民    國    98    年    5     月    27    日
                         臺灣臺中地方法院刑事第7庭
                           審判長法  官  陳慧珊
                                 法  官  莊嘉蕙
                                 法  官  丁智慧
以上正本證明與原本無異。
如不服本判決應於收受判決後10日內向本院提出上訴書狀，並應
敘述具體理由；其未敘述上訴理由者，應於上訴期間屆滿後20日
內向本院補提理由書（均須按他造當事人之人數附繕本）「切勿
逕送上級法院」。
                                 書記官  林錦源
中    華    民    國    98    年    5     月    27    日


司法院資訊處製作；財團法人民間司法改革基金會備份。
